【裁判字號】    97,交聲,913
【裁判日期】    970718
【裁判案由】    交管條例聲異
【裁判全文】
臺灣板橋地方法院交通事件裁定         97年度交聲字第913號
原處分機關  交通部公路總局臺北區監理所
異  議  人
即受處分人  乙○○
上列異議人即受處分人因違反道路交通管理處罰條例案件，對於
交通部公路總局臺北區監理所97年4 月30日所為之裁決處分（處
分案號：北監自裁字裁40-I00000000號）聲明異議，本院裁定如
下：
    主  文
異議駁回。
    理  由
一、聲明異議意旨略以：異議人即受處分人乙○○於民國97年3
    月24日23時許，固有駕駛車牌號碼DV-3377 號自小客車，行
    經彰化縣和美鎮○○路、嘉佃路交岔路口處，然並未於該路
    口闖越紅燈；且執勤警員並未以科學儀器蒐證證明異議人之
    違規事實，交通部公路總局臺北區監理所不查，竟以異議人
    違規屬實，予以裁處，異議人不服原裁處，而提起本件異議
    云云。
二、按汽車駕駛人，行經有燈光號誌管制之交岔路口闖紅燈者，
    處新臺幣1,800 元以上5,400 元以下罰鍰，並記違規點數3
    點，道路交通管理處罰條例第53條第1 項及第63條第1 項第
    3 款分別定有明文。
三、經查：
(一)異議人即受處分人乙○○於97年3 月24日23時許，駕駛車牌
    號碼DV-3377 號自小客車，行經設有燈光號誌管制之彰化縣
    和美鎮○○路、嘉佃路交岔路口處時，有闖越紅燈行駛之違
    規事實，有彰化縣警察局彰警交字第I00000000 號舉發違反
    道路交通管理事件通知單乙紙在卷可按。另證人即當日舉發
    本違規事件之彰化縣警察局和美分局交通分隊警員甲○○於
    本院調查時具結證稱：「（問：本件是否你舉發的？）是的
    」、「（問：當時情形為何？）當時因為是組合警力，取締
    酒駕，在彰和路與嘉佃路口，我是站在（所提照片上）繪製
    星星的位置，在該處設置路障，針對彰和路由西往東之方向
    ，實施檢查是否有飲酒開車，當時異議人前方確實是有車，
    我們再攔前面那幾部車時，彰和路行向是綠燈，車子開過來
    時我是在檢查駕駛人是否有酒味，當時是有好幾位同事在檢
    查，前方還有同事負責攔停，檢查完前三輛之後，該三輛車
    子還沒有完全開走，這時候彰和路的號誌已轉為紅燈，而且
    嘉佃路號誌已經轉為綠燈，這時我看到，異議人的車子從彰
    和路開過來，已經闖紅燈了，異議人並不是我攔停，而是我
    另外一位同事攔停，他距離彰和路及嘉佃路的路口更近」、
    「（法官問：既然由你同事攔停，為何由你舉發？）大家都
    有看到他闖紅燈，前面的攔停同事就把他攔下來，請他交出
    行照、駕照，並且將行照、駕照交給我，說他闖紅燈叫我告
    發」、「（法官問：該路段當時交通頻繁？）不會。已經11
    點多沒有很多車」、「（法官問：有無親眼目睹異議人闖紅
    燈？）有」、「（法官問：當時所站位置距離紅綠燈號誌有
    多遠？）差不多三、四十公尺」等語（詳本院97年6 月2 日
    訊問筆錄第2-4 頁），並有證人甲○○提出之彰化縣和美鎮
    ○○路與嘉佃路交岔路口處之照片4 幀附卷可按。參以證人
    甲○○與異議人間，不僅未有任何怨隙，且係毫不相識之人
    ，衡情證人甲○○應無設詞攀誣，或虛構違規事實以陷害異
    議人之道理。況警員執行公務時，本身即受有行政懲處責任
    之監督，且其到庭具結作證，更係以刑事責任擔保其證言之
    真實性，故證人甲○○警員之上開證述內容，以及其所紀錄
    舉發之本件違規事實，經核尚無不可採信之處。因之，異議
    人於前揭時、地，有違規闖紅燈之違規事實，應無疑義。
(二)其次，交通勤務警察或依法令執行交通稽查任務人員，開單
    舉發違反道路交通管理處罰條例所列之違規事實，經公路主
    管機關或警察機關所為之裁決處罰，本質上為行政處分，係
    公務員基於職務上權力，依法就特定之具體事件所為，並具
    有公法上效果之單方行政行為。而根據公務員為公法上行為
    具有公信力之原則，該行政處分當可被推定為真正，且其據
    以依法處分之事實認定，亦應可推定為正確無誤，故本此公
    信原則，立法者乃制定上開相關規定，使交通勤務警察或依
    法令執行交通稽查任務人員，在特殊情形下，當場不能或不
    宜攔截製單舉發時，得當機處置而逕行舉發，以達成維護交
    通秩序及公共安全之行政目的。反之，若謂公務員之一切行
    政行為，均需預留證據以證明其為真實，則國家行政勢必窒
    礙難行，且相關行政目的亦難達成，故刑事訴訟法就犯罪證
    據有關之規定中，與屬行政秩序罰之交通違規裁罰本旨不合
    之部分，自不在準用之列。從而，交通違規行政爭訟之舉證
    責任原理，應非如刑事案件中，必須超越任何合理懷疑，始
    可為有罪判決之嚴格程度，而係應與民事訴訟之舉證責任原
    理相類似，亦即基本上應就行政機關與人民所各自主張有利
    於己之事實，分配其應盡之舉證責任，而非逕予準用刑事訴
    訟上之「無罪推定」原則，此觀諸行政訴訟法第136 條，規
    定行政訴訟程序準用民事訴訟法第277 條舉證責任分配原則
    之立法意旨，即可明瞭。
(三)異議人乙○○雖極力辯稱：伊並未闖紅燈，警員之舉發顯然
    有誤云云。然異議人並未就本件執勤警員之舉發有誤，提出
    明確事證以供調查，且經核無任何其他相關證據，足資證明
    本件執勤警員確有捏造事實違法取締之情形。又如前述，證
    人甲○○就本件違規事實之相關證述內容，經核亦無不合常
    理之處，故證人甲○○本其維護交通秩序及行車安全等職責
    所為之本件交通違規舉發，自應予以採信。是異議人前述所
    辯：並未闖越紅燈等語，經核與事實不符，自難憑信。此外
    ，如前所述，公務員之一切行政行為，假如均需預留充分之
    證據，以證明其所認定之事實為真，則國家行政勢必受到相
    當程度之阻礙，而且相關行政目的亦難以順利達成，故交通
    勤務警察舉發交通違規事件時，只需其親眼所見而認定駕駛
    人確有違規行為，則其便可當機予以攔查舉發，並非必須要
    有照片、錄影帶等其他客觀事證存在，始能據以取締開單。
    何況交通勤務警員親身至法院具結作證，其所為之證詞內容
    即屬重要之證據資料，假若該證述內容並無不合常理之處，
    則本其維護交通秩序及行車安全等職責所為之交通違規舉發
    ，經核亦應無不可採信之理。
四、綜上所述，異議人即受處分人乙○○於上述時、地，駕駛自
    小客車行經有燈光號誌管制之交岔路口闖紅燈之違規事實既
    可認定，則原處分機關即交通部公路總局臺北區監理所據此
    並引用道路交通管理處罰條例第53條第1 項及第63條第1 項
    第3 款等規定，裁處異議人罰鍰新臺幣2,700 元，並記違規
    點數3 點，並無違誤，異議人之異議無理由，故應予以駁回
    。
五、據上論斷，應依道路交通案件處理辦法第19條，裁定如主文
    。
中    華    民    國    97    年    7    月    18    日
                       交通法庭   法  官  鄭燕璘
以上正本證明與原本無異。
如不服本裁定應於送達後5日內向本院提出抗告狀。
中    華    民    國    97    年    7     月    18    日
                                  書記官  陳筱惠


司法院資訊處製作；財團法人民間司法改革基金會備份。
